【裁判字號】    98,裁,2405
【裁判日期】    981008
【裁判案由】    綜合所得稅
【裁判全文】
最  高  行  政  法  院  裁  定
                                      98年度裁字第2405號
上  訴  人  甲○○
被 上訴 人  財政部高雄市國稅局
代  表  人  乙○○
上列當事人間綜合所得稅等事件，上訴人對於中華民國98年6月4
日高雄高等行政法院98年度訴字第144號判決，提起上訴，本院
裁定如下：
    主  文
上訴駁回。
上訴審訴訟費用由上訴人負擔。
    理  由
一、按對於高等行政法院判決之上訴，非以其違背法令為理由，
    不得為之，行政訴訟法第242條定有明文。依同法第243條第
    1項規定，判決不適用法規或適用不當者，為違背法令；依
    同法第243條第2項規定，判決有該條項所列各款情形之一者
    ，為當然違背法令。又提起上訴，應以上訴狀表明上訴理由
    並應添具關於上訴理由之必要證據，復為同法第244條第1項
    第4款及第2項所明定。是當事人提起上訴，如以原判決有不
    適用法規或適用不當為理由時，其上訴狀應有具體之指摘，
    並揭示該法規之條項或其內容；如以原判決有行政訴訟法第
    243條第2項所列各款情形為理由時，其上訴狀應揭示合於該
    條款之事實。上訴狀或理由書如未依上述方法表明，或其所
    表明者顯與上開法條規定之違背法令情形不相合時，即難認
    為已合法表明上訴理由，其上訴自非合法。
二、上訴人民國（下同）95年度綜合所得稅結算申報，列舉扣除
    對政府之土地捐贈新臺幣（下同）15,666,000元，被上訴人
    初查以其未能提供取得土地成本相關文件，乃按捐贈土地公
    告現值之16%計算土地捐贈扣除額為2,506,560元，核定上訴
    人當年度綜合所得總額23,675,617元，綜合所得淨額20,475
    ,569元，補徵稅額4,138,450元。上訴人不服，循序提起行
    政訴訟，經高雄高等行政法院98年度訴字第144號判決駁回
    ，遂提起本件上訴。其上訴意旨略以：(一)有關實物捐贈扣除
    金額之認定，所得稅法第17條並未明訂，立法意旨亦未言及
    ，原判決引用財政部96年2月7日台財稅字第09604504850號
    令及92年6月3日台財稅字第0920452464號令，於法明顯有違
    。(二)另系爭5筆土地分別編定為「第三種住宅區○○○道路
    用地」，並非法定之「公共設施保留地」，且「道路用地」
    或「供公眾週行之道路」於移轉時應課徵土地增值稅，並非
    如「公共設施保留地」享有免徵之優惠，是實務上並無人以
    收購「道路用地」或「供公眾通行之道路」以規避稅負，此
    亦為財政部於96年釋令中明令排除「非屬公共設施保留地」
    另為斟酌之用意，原判決之理由顯然嚴重偏離事實，有違經
    驗法則。(三)，系爭5筆土地價值之減損並非上訴人所造成，
    亦非社會責任所應忍受之範圍，國家自應予以合理補償。上
    訴人以自始持有之系爭5筆土地捐贈予政府並按土地公告現
    值列舉扣除，即便其金額較當時市價為高，亦較當地同時期
    其他非既成道路土地價值為低，所獲致之節稅利益，視為政
    府所給予之補償，並無不可。況所獲得之補償並非所扣除金
    額之全部，僅限於扣除金額乘以稅率後所得之稅額，所獲得
    之補償尚屬偏低，是上訴人以系爭5筆土地之公告現值列舉
    扣除，不僅符合法令規定及公平原則，亦符合司法院釋字第
    400號及第440號解釋意旨等語。
三、惟查，所得稅法第17條第1項第2款第2目第1小目僅規定捐贈
    總額之限制，對以非以金錢捐贈者，其捐贈總額如何計算，
    未為明文。惟觀該條項所定各列舉扣除額–捐贈、保險費、
    醫藥及生育費、災害損失、購屋借款利息房屋、租金支出，
    概以實際支出者，始得列報。是財政部92年6月3日台財稅字
    第0920452464號令規定，以土地取得成本計算捐贈總額；如
    未能提具土地取得成本確實證據或土地係受贈取得者，依各
    地區國稅局參照捐贈年度土地市場交易情形，即市價擬訂，
    報經財政部部核定之標準認定，合於上開規定意旨。嗣財政
    部96年2月7日台財稅字第09604504850號令，核定95年度捐
    贈土地係個人購入而未能提示土地取得成本確實證據者，除
    非屬公共設施保留地且情形特殊，經稽徵機關研析具體意見
    專案報部核定者外，其綜合所得稅捐贈列舉扣除金額依土地
    公告現值之16%計算，作為列舉扣除額標準，尚無不合。是
    原判決關於系爭高雄市○○區○○段1小段503-1、533-1及
    552-1地號等3筆土地依都市計劃使用分區雖劃分為「第三種
    住宅區」，惟經高雄市政府實際勘察結果，係供公眾通行之
    既成巷道；另同小段503-2及533-3地號等2筆土地使用分區
    ○○道路用地」，實際使用情形亦屬供公眾通行之道路。是
    系爭土地捐贈時之實際使用情形為供公眾通行之道路，雖非
    公共設施保留地，然取得該土地之所有權人，因該土地為既
    成道路之狀況甚難除去，所有權之內容受到極大之限制，且
    其變現性差，市○○○○地段之土地為低，不符財政部96年
    2月7日台財稅第00000000000號令所指捐贈之土地有「非屬
    公共設施保留地且情形特殊」之情形等情，業於判決理由內
    詳為論述。上訴意旨雖以該判決違背法令為由，惟本院經核
    其所陳上述理由，無非係重述其在原審業經主張而為原判決
    摒棄不採之陳詞，並執其個人主觀之法律見解，就原審所為
    論斷，泛言其不適用法令及違背法令，而非具體表明合於不
    適用法規、適用法規不當、或行政訴訟法第243條第2項所列
    各款之事實，難認對原判決之如何違背法令已有具體之指摘
    。依首揭規定及說明，應認其上訴為不合法，應予駁回。
四、據上論結，本件上訴為不合法，依行政訴訟法第249條第1項
    前段、第104條、民事訴訟法第95條、第78條，裁定如主文
    。
中    華    民    國    98    年    10    月    8     日
                    最高行政法院第三庭
                        審判長法官  高  啟  燦
                              法官  姜  素  娥
                              法官  張  瓊  文
                              法官  黃  合  文
                              法官  王  碧  芳
以  上  正  本  證  明  與  原  本  無  異
中    華    民    國    98    年    10    月    12    日
                              書記官  邱  彰  德


司法院資訊處製作；財團法人民間司法改革基金會備份。
